【裁判字號】    97,執消債更,232
【裁判日期】    980609
【裁判案由】    更生事件
【裁判全文】
臺灣屏東地方法院民事裁定         97年度執消債更字第232號
聲  請  人
即債務人    甲○○
相  對  人
即債權人    台新國際商業銀行股份有限公司
法定代理人  丑○○
相  對  人
即債權人    國泰世華商業銀行股份有限公司
法定代理人  丁○○
相  對  人
即債權人    第一商業銀行股份有限公司
法定代理人  壬○○
相  對  人
即債權人    台北富邦商業銀行股份有限公司
法定代理人  庚○○
相  對  人
即債權人    大眾商業銀行股份有限公司
法定代理人  辛○○
相  對  人
即債權人    渣打國際商業銀行股份有限公司
法定代理人  癸○○
相  對  人
即債權人    安泰商業銀行股份有限公司
法定代理人  子○○
相  對  人
即債權人    台灣美國運通國際股份有限公司
法定代理人  戊○○
相  對  人
即債權人    香港商香港上海豐銀行股份有限公司
法定代理人  己○○
相  對  人
即債權人    中國信託商業銀行股份有限公司
法定代理人  寅○○
相  對  人
即債權人    永豐信用卡股份有限公司
法定代理人  丙○○
相  對  人
即債權人    美商花旗銀行股份有限公司
法定代理人  乙○○
上列當事人聲請消費者債務清理事件，本院裁定如下：
    主  文
債務人所提如附件所示之更生方案應予認可。
債務人在未依更生條件全部履行完畢前，其生活程度應為如後之
限制：（一）除係維持生計所必要者外，不得購買單價1 萬元以
上之動產，並不得有奢靡浪費之消費活動。（二）禁止為賭博、
投機行為、搭乘高鐵、飛行器、出國旅遊或遊學及四星級以上飯
店之住宿或美容醫療等行為，如非緊急必要，不得搭乘計程車。
（三）不得買賣不動產，且不得為金錢借貸或投資金融商品（如
股票、基金等）。
    理  由
一、按債務人有薪資、執行業務所得或其他固定收入，法院認更
    生方案之條件公允者，得不經債權人會議可決，逕依債務人
    之聲請或依職權以裁定認可更生方案；法院為認可之裁定時
    ，因更生方案履行之必要，對於債務人在未依更生條件全部
    履行完畢前之生活程度，得為相當之限制，消費者債務清理
    條例第64條第1 項、第62條第2 項分別定有明文。上開規定
    係以債務人將來之固定收入，於更生方案所定清償期間之清
    償可以預期，且盡其能力以收入中之相當金額為清償，是其
    他如計程車司機之執行業務所得或債務人有年金、政府補助
    、租金、第三人固定提供之資金等，均可認為係固定收入。
二、經查：本件債務人聲請更生，前經本院裁定開始更生程序在
    案，有上開裁定一份在卷可參，又債務人原任職屏東縣里港
    鄉公所臨時人員，日薪新台幣（下同）760 元，嗣因非自願
    性離職，另覓工作中，並自民國（下同）98年4 月1 日起領
    取勞工保險局之失業給付，每個月10,470元，其姐姐母青玉
    並願意擔任更生方案保證人以確保其更生方案可以確實履行
    等情，業據其提出財產及收入狀況說明書、財政部臺灣省南
    區國稅局綜合所得稅各類所得資料清單、屏東縣里港鄉公所
    覆函、勞工保險局核定通知書各一份在卷足憑。再觀諸債務
    人所提如附件所示之更生方案，其條件：自認可更生方案裁
    定確定之翌日起分8 年（96期）清償，每月還款金額8,005
    元，清償總額合計768,480 元，清償成數為無擔保及無優先
    債權總額之60.66%，由其姐姐母青玉擔任更生方案保證人，
    以確保更生條件之履行。本院參酌債務人已無可供換價之財
    產，保證人母青玉為債務人姐姐，名下有不動產，且有固定
    收入，96年度總收入為753,559 元（平均每月62,796元）等
    情，有債務人財政部台灣省南區國稅局財產歸屬資料清單、
    財產及收入狀況報告書、保證人之財政部高雄市國稅局96年
    度綜合所得稅各類所得資料清單、財產歸屬資料清單、保證
    人同意書各1 份附卷足憑。揆之債務人雖另覓工作中，然目
    前有固定之勞工失業補助收入，現年32歲，正值壯年，有工
    作能力，可期待將來覓得工作後有固定之收入，雖目前收入
    僅10,470元，扣除每月應償還給債權人之金額後，即所預留
    供其每月生活必要費用僅2,465 元，參酌屏東縣依內政部社
    會司公佈之98年度每人每月最低生活費9,829 元之標準，略
    顯不足，惟其姐有足夠之資力，願意擔任保證人及給予資助
    ，應可確保更生條件之履行。
三、次查，消費者債務清理條例之目的，除保障債權人集團性滿
    足之最大化及公平化外，並為賦與債務人重建復甦其經濟生
    活之機會。故消費者債務清理程序制度之構築首需強調生活
    再建及破綻預防，提高債務人工作意願並改善其生活習慣，
    使能重新出發，從而保障其生存權，並促進其義務遂行能力
    ，儘可能永續性回復信用。本件債務人雖覓業中，然目前有
    固定之勞工失業補助收入，現年32歲，正值壯年，有工作能
    力，可期待將來覓得工作後有固定之收入，而所預留之生活
    費僅勉力維持基本生活需求，惟為確保更生條件履行，由其
    姐姐母青玉擔任保證人等情已如前述，其清償成數已達無擔
    保及無優先權債權總額60.66%，並已將清償年限延長為條例
    所規定之最長年限8 年，考量其清償能力及所提更生方案尚
    屬允當、可行。
四、綜上所述，債務人有固定收入，其更生方案之條件核屬公允
    、適當、可行，且無同條例第64條第2 項所定不得認可之消
    極事由，揆諸消費者債務清理條例之立法目的，保障債權人
    公平受償，謀求消費者經濟生活之更生機會及社會經濟健全
    發展，故不經債權人會議可決，予以認可該更生方案。另為
    促使債務人履行更生方案，並教育其合理消費觀念，並依上
    開規定，就債務人在未依更生條件全部履行完畢前之生活程
    度，應為相當之限制。
五、爰依消費者債務清理條例第64條第1 項、第62條第2 項規定
    ，裁定如主文。
中    華    民    國    98    年    6     月    9     日
                民事執行處  司法事務官  蘇聰藝
上為正本係照原本作成
如不服本裁定，應於裁定正本送達後10日內，以書狀向本院司法
事務官提出異議。
中    華    民    國    98    年    6     月    9     日
                            書  記  官  張文俊
附件（更生方案）：
（一）清償期間：
      自認可更生方案裁定確定之翌日起8 年，以每一個月為一
      期，共計清償96期。
（二）清償之金額及成數：
      每期清償8,005 元。
      依本方案所定總清償金額為768,480 元，清償成數為無擔
      保及無優先債權總額之60.66% 。
（三）給付方式：
      由債務人於本裁定確定翌日起，於每月10日前（遇假日順
      延至次上班日），依更生方案所示之每期清償額，分別給
      付給各債權人。
（四）保證人及保證範圍：
      保證人：母青玉，女，59年4 月13日生，身分證統一編號
              ：Ｚ000000000號。
      保證範圍：更生條件全部責任。
（五）無擔保及無優先權債權人債權比例及清償額：
  ┌────────┬─────┬─────┬─────┬─────┐
  │債 權 人 名 稱  │債權金額  │債權比例  │每期清償額│清償總額  │
  ├────────┼─────┼─────┼─────┼─────┤
  │上海匯豐商業銀行│    78,983│     6.23%│       499│    47,904│
  ├────────┼─────┼─────┼─────┼─────┤
  │中國信託商業銀行│   343,389│    27.11%│     2,169│   208,224│
  ├────────┼─────┼─────┼─────┼─────┤
  │國泰世華商業銀行│   212,277│    16.76%│     1,341│   128,736│
  ├────────┼─────┼─────┼─────┼─────┤
  │台北富邦商業銀行│    33,014│     2.61%│       209│    20,064│
  ├────────┼─────┼─────┼─────┼─────┤
  │渣打國際商業銀行│    60,048│     4.74%│       380│    36,480│
  ├────────┼─────┼─────┼─────┼─────┤
  │台灣美國運通國際│    61,024│     4.82%│       386│    37,056│
  │股份有限公司    │          │          │          │          │
  ├────────┼─────┼─────┼─────┼─────┤
  │安泰商業銀行    │   213,412│    16.85%│     1,348│   129,408│
  ├────────┼─────┼─────┼─────┼─────┤
  │大眾商業銀行    │    82,292│     6.50%│       520│    49,920│
  ├────────┼─────┼─────┼─────┼─────┤
  │第一商業銀行    │     2,830│     0.22%│        18│     1,728│
  ├────────┼─────┼─────┼─────┼─────┤
  │台新國際商業銀行│    53,422│     4.22%│       338│    32,448│
  ├────────┼─────┼─────┼─────┼─────┤
  │永豐信用卡股份有│    48,686│     3.84%│       308│    29,568│
  │限公司          │          │          │          │          │
  ├────────┼─────┼─────┼─────┼─────┤
  │美商花旗銀行    │    77,440│     6.11%│       489│    46,944│
  ├────────┼─────┼─────┼─────┼─────┤
  │加      總      │ 1,266,817│      100%│      8005│  768,480 │
  ├────────┼─────┴─────┴─────┴─────┤
  │ 清 償  成  數  │    60.66%                                    │
  └────────┴───────────────────────┘

司法院資訊處製作；財團法人民間司法改革基金會備份。
